臺灣桃園地方法院民事判決
111年度原訴字第4號
原      告  張得聖  

訴訟代理人  謝清傑律師（法扶律師）
被      告  田宜昇  

上列當事人間因詐欺案件（本院刑事庭110年度審易字第1305號
），原告提起刑事附帶民事訴訟請求損害賠償，經本院刑事庭以
110年度審附民字第694號移送前來，本院於民國111年5月19日言
詞辯論終結，判決如下：
    主  文
被告應給付原告新臺幣陸拾柒萬元，及自民國一百一十年十月二
十八日起至清償日止，按週年利率百分之五計算之利息。
訴訟費用由被告負擔。
本判決於原告以新臺幣貳拾參萬元為被告供擔保後，得假執行。
    事實及理由
壹、程序方面：
    按訴狀送達後，原告不得將原訴變更或追加他訴，但擴張或
    減縮應受判決事項之聲明者，不在此限，民事訴訟法第255
    條第1 項但書第3 款定有明文。本件原告起訴時，其訴之聲
    明為：㈠被告應給付原告新臺幣（下同）69萬元及自附帶民
    事訴訟起訴狀繕本送達翌日起至清償日止，按週年利率百分
    之5計算之利息。㈡願供擔保，請准宣告假執行（見本院附民
    卷第5頁）。嗣於民國111年3月22日具狀就聲明㈠部分變更為
    ：被告應給付原告67萬元及自附帶民事訴訟起訴狀繕本送達
    翌日起至清償日止，按週年利率百分之5計算之利息（見本
    院原訴卷第33頁），經核屬減縮應受判決事項之聲明，揆諸
    前揭法條規定，原告上開訴之變更，應予准許，合先敘明。
貳、實體方面：
一、原告主張：被告田宜昇基於幫助他人詐欺取財之故意，於10
    9年1月10日某時，至合作金庫商業銀行股份有限公司東桃園
    分行申請開立帳號0000000000000號之帳戶（下稱系爭合庫
    帳戶），復於109年2月某日將系爭合庫帳戶之存摺及提款卡
    ，在桃園市○○區○○街000巷00號5樓之友人即訴外人吳盛傑之
    住所內，當面交付予吳盛傑，並告以密碼。嗣吳盛傑所屬之
    詐欺集團（下稱本件詐欺集團）成員取得系爭合庫帳戶後，
    即共同意圖為自己不法之所有，基於詐欺取財之犯意聯絡，
    推由機房成員於109年10月13日某時許，使用通訊軟體聯繫
    原告，並向原告佯稱可以代為操作資金以獲取高額報酬等語
    ，致原告陷於錯誤，而於109年11月1日至109年11月18日間
    共匯款67萬元至系爭合庫帳戶，因而受有財產損失，爰依民
    法第184條、第185條之規定，請求被告賠償損害等語，並聲
    明：㈠被告應給付原告67萬元及自附帶民事訴訟起訴狀繕本
    送達翌日起至清償日止，按週年利率百分之5計算之利息。㈡
    願供擔保，請准宣告假執行。
二、被告則以：其僅為幫助犯，且並未因本件詐欺集團之詐欺犯
    行而獲得任何利益，自無庸負賠償責任等語，資為抗辯，並
    聲明：原告之訴駁回。
三、得心證之理由：
  ㈠查原告前開主張之事實，業經臺灣桃園地方檢察署檢察官以1
    10年度偵字第12061號起訴書對被告提起公訴，並經本院刑
    事庭以110年度審易字第1305號刑事判決認定被告因而犯洗
    錢罪，處有期徒刑1月（見該刑事判決，即本院原訴卷第7至
    11頁）確定在案（下稱相關刑案），復有相關刑案卷內之原
    告名下帳戶之交易明細、通訊軟體對話紀錄擷圖、系爭合庫
    帳戶之開戶資料及交易明細等證據可佐（見桃檢110年度偵
    字第12061號卷第51至71頁、第77至93頁）；且被告對此亦
    不爭執（見本院原訴卷第56頁），自堪信原告上開主張為真
    實。
  ㈡按因故意或過失，不法侵害他人之權利者，負損害賠償責任
    。故意以背於善良風俗之方法，加損害於他人者亦同；數人
    共同不法侵害他人之權利者，連帶負損害賠償責任；造意人
    及幫助人，視為共同行為人，民法第184條第1項、第185條
    第1項前段、第2項分別定有明文。另按民事上之共同侵權行
    為與刑事上之共同正犯，其構成要件並不完全相同，共同侵
    權行為人間不以有意思聯絡為必要，若行為關連共同，亦足
    成立共同侵權行為。又民法第185條第2項所謂視為共同行為
    人之幫助人，係指以積極的或消極的行為，對實施侵權行為
    人予以助力，促成其侵權行為之實施者而言（最高法院101
    年度台抗字第493號民事裁定意旨參照）。經查，被告提供
    系爭合庫帳戶資料予吳盛傑，供吳盛傑所屬之本件詐欺集團
    使用系爭合庫帳戶，幫助本件詐欺集團遂行詐騙原告財物之
    犯行，使原告受有損害，參照前開規定及說明，被告即為共
    同侵權行為人，應就原告所受損害負連帶賠償之責。是原告
    就其所受之損害67萬元，請求被告加以賠償，洵屬有據。
  ㈢被告雖以前詞置辯。然縱被告為幫助犯、未因本件詐欺集團
    之詐欺犯行而獲得任何利益，此均無礙其依民法第184條、
    第185條之規定，與本件詐欺集團成員為共同侵權行為人，
    應就原告之損害負賠償責任，故被告之辯詞並非可採。
  ㈣另按給付無確定期限者，債務人於債權人得請求給付時，經
    其催告而未為給付，自受催告時起，負遲延責任。其經債權
    人起訴而送達訴狀，或依督促程序送達支付命令，或為其他
    相類之行為者，與催告有同一之效力；遲延之債務，以支付
    金錢為標的者，債權人得請求依法定利率計算之遲延利息；
    應付利息之債務，其利率未經約定，亦無法律可據者，週年
    利率為百分之5，民法第229條第2項、第233條第1項前段、
    第203條分別定有明文。本件原告對被告主張侵權行為債權
    ，核屬無確定期限之給付，既經原告提起附帶民事訴訟，其
    附帶民事訴訟起訴狀繕本於110年10月27日送達被告之居所
    （見本院附民卷第31頁），被告迄未給付，當負遲延責任。
    是原告併請求自附帶民事訴訟起訴狀繕本送達翌日即110年1
    0月28日起至清償日止，按週年利率百分之5計算之利息，核
    無不合，應予准許。
四、綜上所述，原告依民法第184條、第185條之規定請求被告給
    付67萬元，及自110年10月28日起至清償日止，按週年利率
    百分之5計算之利息，為有理由，應予准許。
五、原告陳明願供擔保，請求宣告假執行，與民事訴訟法第390
    條第2項之規定並無不合，茲酌定相當擔保金額，予以准許
    。
六、訴訟費用負擔之依據：民事訴訟法第78條。
中　　華　　民　　國　　111 　年　　6 　　月　　17　　日
                  民事第四庭　法　官　傅思綺
正本係照原本作成。
如對本判決上訴，須於判決送達後二十日內向本院提出上訴狀。
如委任律師提起上訴者，應一併繳納上訴審裁判費。
中　　華　　民　　國　　111 　年　　6 　　月　　17　　日
                              書記官  康馨予